臺灣高等法院臺中分院民事判決
111年度上易字第16號
上  訴  人  蔡欣洳  
被上訴人    謝政穎  
上列當事人間請求損害賠償事件，上訴人對於中華民國110年11
月2日臺灣彰化地方法院110年度訴字第503號第一審判決提起上
訴，本院於111年3月30日言詞辯論終結，判決如下：
    主  文
上訴駁回。
第二審訴訟費用由上訴人負擔。
    事實及理由
一、上訴人主張：伊經友人介紹認識訴外人００食品有限公司（下
    稱００公司）、００禽畜有限公司（下稱００公司）之法定代理人
    ０００，０００邀請伊合夥加入成為００公司、００公司股東，伊與００
    ０、被上訴人及訴外人０００等人於民國105年7月13日，依如附
    表所示之出資額及出資比例，共同簽立合作契約書各1份（
    下分稱００公司、００公司合作契約，二者合稱系爭合作契約）
    ，且於同日經臺灣臺中地方法院所屬民間公證人０００（下稱
    民間公證人０００）辦理公證在案。嗣被上訴人將其依系爭合
    作契約所持有００公司及００公司之出資額各新臺幣（下同）27
    萬元，共計54萬元股權（下稱系爭股權）轉讓給伊，兩造並
    於106年8月2日簽立股權轉讓協議書（下稱系爭股權轉讓協
    議），伊已將股款54萬元（下稱系爭股款）一次全額匯入被
    上訴人指定之銀行帳戶，並經被上訴人確認匯款金額無誤。
    惟經伊查詢００公司、００公司之變更登記表，既無增資登記，
    亦無被上訴人持有系爭股權之登錄記載，致伊無法向行政管
    理機關辦理公司股東變更登記，因而受有損害。則被上訴人
    未依系爭股權轉讓協議履行轉讓系爭股權登記予伊，顯已違
    約，伊自得依民法第256條規定解除系爭股權轉讓協議，並
    依同法第259條規定請求被上訴人返還系爭股款等語。並聲
    明：被上訴人應給付上訴人54萬元，及自支付命令送達翌日
    至清償日止，按年息百分之5計算之利息。原審為上訴人敗
    訴之判決，上訴人聲明不服，提起上訴，並上訴聲明求為廢
    棄原判決，改判如其原審之聲明所示。　
二、被上訴人則以：系爭合作契約為暗股即隱名股東協議，由兩
    造與０００等人共同出資予０００，０００出名投資００公司、００公司
    ，故上開兩家公司變更登記表本無登錄伊持有之系爭股權，
    上訴人亦明知此情。伊簽立系爭合作契約後，有以匯款方式
    給付投資款54萬元予０００，嗣因伊個人資金之運用，乃向０００
    表示要退股，０００表示上訴人願以54萬元購買系爭股權，伊
    係分別於106年7月13日、同年月25日收到０００匯入之30萬元
    、25萬元，共計55萬元款項，其中多出之1萬元０００稱係投資
    紅利，兩造並因而簽署系爭股權轉讓協議，即代表伊已將系
    爭股權轉讓給上訴人，並無違約情事。上訴人係因００公司、
    ００公司倒閉，方主張股權有問題，且上訴人另以相同事由對
    ０００提起損害賠償訴訟，亦經原法院110年度訴字第504號判
    決上訴人敗訴。是上訴人主張解除系爭股權轉讓協議，請求
    伊返還系爭股款並無理由等語，資為抗辯。並答辯聲明：上
    訴駁回。
三、得心證之理由：
  ㈠上訴人主張兩造與０００、０００等人於105年7月13日，依如附表
    所示之出資額及出資比例，共同簽立系爭合作契約，且於同
    日經民間公證人０００辦理公證在案。嗣兩造於106年8月2日簽
    立系爭股權轉讓協議，由被上訴人將伊依系爭合作契約在００
    公司、００公司之出資額各27萬元，共計54萬元之系爭股權轉
    讓予上訴人，上訴人已依系爭股權轉讓協議給付系爭股款，
    及００公司、００公司之變更登記表，並無被上訴人持有系爭股
    權登記之登錄記載等情，業據其提出民間公證人０００105年度
    中院民公里字第95號公證書及合作契約書（００公司）、105
    年度中院民公里字第96號公證書及合作契約書（００公司）、
    ００公司、００公司變更登記表、系爭股權轉讓協議等件為證（
    原審支付命令卷第11-27頁、原審卷第79-92頁），並為被上
    訴人所不爭執，上訴人此部分主張，自堪信為真實。
　㈡上訴人主張被上訴人未依系爭股權轉讓協議辦理股權移轉登
    記，顯已違約，且００公司、００公司亦無被上訴人持有系爭股
    權之登錄記載，其自得依民法第256條規定解除系爭股權轉
    讓協議，並依民法第259條規定，請求被上訴人返還係爭股
    款云云，為被上訴人所否認，並以前詞置辯。經查：　
　1.按稱隱名合夥者，謂當事人約定，一方對於他方所經營之事
    業出資，而分受其營業所生之利益，及分擔其所生損失之契
    約。隱名合夥人之出資，其財產權移屬於出名營業人。隱名
    合夥之事務，專由出名營業人執行之。隱名合夥人，縱有反
    對之約定，仍得於每屆事務年度終，查閱合夥之賬簿，並檢
    查其事務及財產之狀況。民法第700條、第702條、第704條
    第1項、第706條第1項定有明文。　　
　2.查兩造與０００、０００等人簽訂之００公司合作契約第1條約定：
    「立合夥契約書人０００、謝政穎、蔡欣洳等三人，共同出資
    給０００投資００食品有限公司，總資本額新台幣貳仟柒佰萬元
    整，出資額比例如下。蔡欣洳出資新台幣貳佰壹拾陸萬元，
    佔總股份8%。０００出資新台幣貳拾柒萬元，佔總股份1%。謝
    政穎出資新台幣貳拾柒萬元，佔總股份1%，其餘90%由其他
    人持有。」、第2條約定「本公司合夥人一致同意由０００擔任
    公司登記負責人；並同意由０００擔任經營代表人，處理公司
    一切有關事務。其他投資人除定期查帳或參加合夥人會議議
    決事務外，不得無端藉故干涉日常業務」、第4條約定「０００
    有義務每個月提供公司營運報表於出資者審閱」（原審司促
    卷第15-16頁）；而系爭００公司合作契約，除關於出資人及
    出資額如附表所示，及約定「共同出資給０００（嗣後更改為
    出資給０００）投資００禽畜有限公司」部分，與００公司合作契
    約之約定有所不同外，其餘約定內容則大致相同（原審司促
    卷第21-22頁）。依系爭合作契約上開約定內容，顯見上訴
    人於簽訂系爭合作契約時，早已知悉其等本即約定由０００（０
    ０公司原本為０００，嗣後亦更改為０００）出名擔任其等對００及０
    ０公司投資額之出名股東，兩造均僅係隱名股東。被上訴人
    辯稱其等為暗股即隱名股東，上訴人亦明知此情乙節，應屬
    真實可信。
  3.兩造既僅為系爭合作契約之隱名股東，則被上訴人將系爭股
    權讓與上訴人，自無辦理股權移轉登記可言，此核與兩造簽
    立之系爭股權轉讓協議第壹條「」約定：「一旦完成股份
    轉移，００及００兩公司之任何債務與權益均與甲方（即被上訴
    人）無關」、第貳條約定：「本協議書所稱股權轉讓是指：
    一、甲方確認伍拾肆萬元已匯入甲方指定之帳號。二、甲方
    同意移轉所有之全部股份予乙方（即上訴人），並簽屬（按
    ：應為「簽署」之誤）股權轉讓之協議書」，亦即兩造係以
    簽立系爭股權轉讓協議書為系爭股權轉讓之證明，並無約定
    必須辦理正式之公司股權移轉登記事宜乙節相符。
　4.上訴人雖主張００公司、００公司係經股東同意合法增資，並提
    出經見證人即００公司、００公司登記股東蘇漢明等人見證之合
    作契約書加註文字版本為證（原審卷第123、125頁）。然上
    訴人自承其係將購買被上訴人系爭股權之股款54萬元匯給００
    ０，再由０００將款項匯給被上訴人等語（原審卷第117頁），
    再對照上訴人所提出嗣後其就股權轉讓部分（包含系爭股權
    轉讓及上訴人與０００間之股權轉讓），與０００在系爭合作契約
    上加註簽認「（００公司部分）+2%共270萬元」、「（００公司
    部分）+3%共252萬」等文字，並經００公司、００公司登記股東
    蘇漢明等人見證之合作契約書加註文字版本，可知上訴人就
    其買賣取得之被上訴人系爭股權，並與０００確認被上訴人原
    本投資取得之系爭股權，業已轉讓歸上訴人所有，此觀０００
    在系爭合作契約之上訴人出資額後方，以手寫註記前揭上訴
    人所增加之股權比例及出資額，並簽名確認即明。
  5.綜上所述，兩造為系爭合作契約之隱名股東，被上訴人將系
    爭股權讓與上訴人，無庸為股權移轉登記之辦理。而被上訴
    人已與上訴人簽立系爭股權轉讓協議，確認其已將系爭股權
    轉讓上訴人，上訴人嗣後並自行與出名股東０００確認，由０００
    在系爭合作契約上加註簽認上訴人因而所增加之股權比例及
    出資額，且經００公司、００公司登記股東蘇漢明等人見證，自
    難謂被上訴人有未依約履行系爭股權轉讓之違約情事。上訴
    人據以主張依民法第256條規定解除系爭股權轉讓協議，並
    依民法第259條規定，請求被上訴人返還系爭股款，即屬無
    據。
四、從而，上訴人依民法第259條規定，請求被上訴人給付54萬
    元，及自支付命令送達翌日至清償日止，按年息百分之5計
    算之利息，為無理由，應予駁回。原審就上訴人上開請求，
    為上訴人敗訴之判決，並無不合。上訴意旨指摘原判決不當
    ，求予廢棄改判，為無理由。　　
五、本件事證已臻明確，兩造其餘之攻擊或防禦方法及所用之證
    據，經本院斟酌後，認為均不足以影響本判決之結果，爰不
    逐一論列，附此敘明。
六、據上論結，本件上訴為無理由，爰判決如主文。　　　
中　　華　　民　　國　　111 　年　　4 　　月　　29　　日
        　　   民事第四庭     審判長法　官  林慧貞
　　　　　　　　　　　　　　        法  官  莊嘉蕙
　　　　　　　　　　　　　　　      法　官  劉惠娟
正本係照原本作成。        
不得上訴。
                                    書記官  陳文明
　　　　　　　　　　　　　　　　　　
中　　華　　民　　國　　111 　年　　4 　　月　　29　　日



附表：系爭合作契約書記載之出資人、出資額，及所投資之公司
      、總資本額
 蔡欣洳 ０００ 謝政穎 ０００ 備    註 ００食品有限公司 （總資本額2700萬元） 216萬元（佔總股份8%）  27萬元 （佔總股份1%） 27萬元 （佔總股份1%）  共同出資給０００投資００食品有限公司 ００禽畜有限公司 （總資本額1800萬元） 198萬元（佔總股份11%）  27萬元 （佔總股份1.5%） 27萬元 （佔總股份1.5%） 486萬元 （佔總股份27%） 共同出資給郭長動（嗣後更改為０００）投資００禽畜有限公司